臺灣臺北地方法院刑事判決　　　　　　　93年度易字第1667號
公　訴　人　臺灣臺北地方法院檢察署檢察官
被　　　告　甲○○
選任辯護人　趙元昊律師
　　　　　　許瑞榮律師
上列被告因違反商標法案件，經檢察官提起公訴（九十二年度偵
字第二一六三三號），本院判決如下：
    主  文
甲○○無罪。
    理  由
一、公訴意旨略以：被告甲○○係功易音響行（設臺北市萬華區
    ○○○路四號二樓西寧市場二０六六攤位）負責人，明知「
    MONSTER」商標圖樣，係美商蒙斯特電線產品有限公司（下
    稱蒙斯特公司）向我國經濟部中央標準局（現改制為經濟部
    智慧財產局）申請商標註冊取得商標專用權，專用於如附表
    所示之商品，現仍在專用期間，未經商標專用權人之同意或
    授權，不得擅自於同一或類似之商品，使用相同或近似之註
    冊商標，或明知為上開商品仍為販賣、意圖販賣而陳列，致
    令消費者有混淆誤認之虞。竟基於意圖營利之概括犯意，於
    民國（下同）九十一年六、七月間，向乙○○以每公斤新臺
    幣（下同）一百八十元之價格，購入有仿冒上開商標之電線
    （包含喇叭線、電源線及訊號線等），經挑選整理並擅自將
    部分電線加上接頭後，自同年十一、十二月起，在上址以每
    公尺三十至五十元不等之價格陳列販賣與不特定人牟利。嗣
    於九十二年九月十六日下午二時五十分，為警持搜索票在上
    址當場查獲，並扣得仿冒上開商標之喇叭線四箱九綑、電源
    線一箱、VEDIO線二箱二綑及訊號線五箱四綑，因認被告涉
    犯修正後之商標法第八十二條之明知仿冒商標商品而販賣罪
    嫌。
二、按犯罪事實應依證據認定之，無證據不得認定犯罪事實；不
    能證明被告犯罪者，應諭知無罪之判決，刑事訴訟法第一百
    五十四條第二項、第三百零一條第一項分別定有明文。又事
    實之認定，應憑證據，如未能發現相當證據，或證據不足以
    證明，自不能以推測或擬制之方法，為裁判基礎（最高法院
    四十年台上字第八六號判例參照）；而告訴人之告訴，係以
    使被告受刑事訴追為目的，是其陳述是否與事實相符，仍應
    調查其他證據以資審認（最高法院五十二年台上字第一三○
    ○號判例參照）。且認定犯罪事實所憑之證據，雖不以直接
    證據為限，間接證據亦包括在內，然而無論直接證據或間接
    證據，其為訴訟上之證明，須於通常一般之人均不致有所懷
    疑，而得確信其為真實之程度者，始得據為有罪之認定，倘
    其證明尚未達到此一程度，而有合理之懷疑存在而無從使事
    實審法院得有罪之確信時，即應由法院為諭知被告無罪之判
    決（最高法院七十六年台上字第四九八六號判例參照）。
三、公訴人認被告甲○○涉犯上開罪嫌，主要係以告訴代理人張
    哲倫律師、林夏滋律師之指訴、證人乙○○、黃爾仁及楊鈞
    堯之證述、被告之供述、扣案喇叭線四箱九綑、電源線一箱
    、VE DIO線二箱二綑及訊號線五箱四綑、現場照片二十張、
    鑑定證明書一紙及商標註冊證為其論據。訊據被告固坦承其
    有向乙○○購入標示有如附表所示商標之電線，再自行將部
    分電線加上接頭後出售之事實，惟堅詞否認有何違反商標法
    之犯行，辯稱：證人楊鈞堯所製作之驊生公司鑑定書及其於
    檢察官偵訊時所為之證言係審判外之言詞或書面陳述，均無
    證據力，不能證明系爭扣案之電線、接頭等為仿冒品，而非
    瑕疪品，且乙○○將扣案之線材賣給伊時，亦一再告知該線
    材係從廢五金粉碎廠取得，為告訴人代工廠所製造之零碼及
    瑕疪品，伊再以秤斤之方式購買，是以即便扣案電線為仿品
    冒，伊並不知情。另扣案之接頭係伊替客戶接線時，客戶因
    規格不合而向伊購買其他規格之接頭後，再折讓部分金額後
    所留下，伊亦不知扣案之接頭為仿冒品等語。
四、經查：
（一）附表所示之商標圖樣，係告訴人蒙斯特公司向我國經濟部
      中央標準局申請註冊，並取得於附表所示之專用期間內使
      用於附表所載商品之商標專用權，有經濟部中央標準局商
      標註冊證附卷可稽（見偵卷第七十三頁至七十六頁）。
（二）告訴人雖指稱扣案標示有附表所示商標之電線及接頭，係
      仿冒其商標之物品，並提出楊鈞堯所製作之驊生有限公司
      鑑定書為證。查本件扣案標示有告訴人商標之電線及接頭
      雖經驊生公司鑑定，均屬仿冒品，有該鑑定證明書在卷可
      佐（見偵卷第三十三頁至三十八頁），惟扣案物品是否係
      仿冒品之鑑定結果既攸關被告之罪責與否，被告並已爭執
      其證據能力，而該鑑定證明書係未經法院或檢察官授權而
      由告訴人主動委託送鑑，尚與刑事訴訟法第二百零條前段
      之規定不符，且屬被告以外之人於審判外之書面陳述，依
      刑事訴訟法第一百五十九條第一項之規定，自不得採為認
      定扣案標示有告訴人商標之電線及接頭即係仿冒品之證據
      。又扣案之電線乃係被告向乙○○所購買，惟乙○○證稱
      賣給被告之線材原廠賣給粉碎工廠之瑕疵品（見本院九十
      四年五月三十一日審判筆錄），且檢察官於偵查中訊問告
      訴代理人扣案線材是否為原廠瑕疵線材時，告訴代理人亦
      當場表明要再查證等語（見偵卷第一０二頁），而未能確
      認扣案之電線並非原廠之瑕疵品，是扣案之電線是否確係
      仿冒品，而非原廠瑕疵品，尚非全然無疑。公訴人雖主張
      扣案之電線縱屬原廠瑕疵品，惟原廠既將之交由粉碎工廠
      粉碎，而未同意再將之流通於市面，則被告未經告訴人之
      同意再將之販出，該瑕疵品仍屬仿冒品等語，惟該扣案之
      線材如係原廠瑕疵品，因該物品在生產時，既係經告訴人
      之同意將其商標使用於其上，則不論告訴人事後有無同意
      販賣，均與商標法第八十一條所規定未經商標權人同意，
      於相同或類似商品使用相同或近似商標之要件不符，自不
      構成仿冒品。
（三）又按商標法第八十二條之販賣仿冒商標商品罪之成立，係
      以行為人明知其所販賣之商品係屬於商標法第八十一條所
      規定之未經商標權人同意，於相同或類似商品用相同或近
      之商標為要件。查證人乙○○將扣案之線材時轉售給被告
      時，係告知被告該線材為原廠之瑕疵品，此據證人乙○○
      證述屬實（見本院九十四年五月三十一日審判筆錄），核
      與被告所辯相符，參以扣案電線之外觀及其上印製之字體
      與正品並無明顯之差異，多半係字體之顏色較不清晰，有
      現場照片在卷可憑，尚難從外觀判斷該線材究係原廠瑕疵
      品或仿冒品，是被告辯稱其並不知扣案之線材係仿冒品等
      語，自非無據。準此，縱認本案之扣案電線係仿冒品而非
      原廠瑕疵品，因被告並非明知系爭電線係屬仿冒品，核與
      商標法第八十二條所規定行為人主觀上須「明知」其所販
      賣之商品係仿冒品此一構成要件不符，而不能以該罪相繩
      。
（四）至於扣案標示有告訴人商標之Ｍ500號訊號線接頭，證人
      楊鈞堯於檢察官偵查時固證稱並非告訴人公司所生產（見
      偵卷第九十三頁），惟被告否認該接頭係仿冒品，且就證
      人楊鈞堯之專業背景，證人楊鈞堯證稱：伊任職於驊生有
      長限公司，該公司為告訴人在臺灣之唯一OEM、ODM廠商等
      情（見偵卷第六十八頁），與證人黃爾仁證稱：伊現任台
      灣電線電纜股份有限公司廠長，該公司主要以生產音響用
      的電線電纜為主，自八十年即與告訴人公司合作，為告訴
      人公司OEM廠商等語不符（見偵卷第九十二頁），是證人
      楊鈞堯任職之驊生公司是否係告訴人委託代為生產之廠商
      ，證人楊鈞堯有無足夠之專業能力判斷該接頭係仿冒品，
      已非無疑。況且被告供稱系爭接頭係客人從網路買來，要
      伊幫忙接，因線與接頭之規格不合，後來將接頭留下來折
      讓部分金額，伊不知係仿冒品等語，復無其他積極證據足
      以證明被告明知該接頭確係仿冒品而購入，是縱認該接頭
      係仿冒品，亦難以此即認被告主觀上明知，而有違反商標
      法第八十二條之犯行。
五、綜上所述：就扣案標示有附表所示商標之電線及接頭是否係
    仿冒告訴人商標之商品，及被告主觀上是否明知其所販賣者
    係仿冒品乙節，公訴人所舉之證據，尚未證明達到通常一般
    人均不致有合理懷疑，而得確信其為真實之程度。此外，復
    查無其他積極證據足以認定被告確有明知係仿冒商標之商品
    ，而仍為販賣之犯行，揆諸前揭說明，既不能證明被告犯罪
    ，自應為無罪判決之諭知。
據上論斷，應依刑事訴訟法第三百零一條第一項，判決如主文。
本案經檢察官方伯勳到庭執行職務
中　　華　　民　　國　　94　　年　　6 　　月　　28　　日
　　　　　　　　　刑事第五庭  審判長法　官  黃程暉
                                    法  官  高偉文
                                    法  官  李宜娟
以上正本證明與原本無異。
如不服本判決，應於判決送達後10日內，向本院提出上訴狀。
附繕本）。告訴人或被害人如對於本判決不服者，應具備理由請
求檢察官上訴，其上訴期間之計算係以檢察官收受判決正本之日
期為準。
    　　　　　　　　　　　　　　　　書記官　游秀珠
中　　華　　民　　國　　94　　年　　7 　　月　　5 　　日
